臺灣雲林地方法院交通事件裁定　　　　　　　　　　　九十三年度交聲字第一六號
　　移
　　異　議　人　甲○○
右列受處分人因違反道路交通管理處罰條例案件，對於移
三日雲監裁字第裁７２－ＧＣ0000000號裁決書之處分，聲明異議，本院裁定
如左：
        主  文
原處分撤銷。
甲○○不罰。
        理  由
一、聲明異議意旨略以：異議人之車號ＭＭＡ－一五七號重型機車已於民國八十六年
    十月十六日辦理吊銷，該車停放於豬舍內並未使用，豬舍無人居住，機車何時不
    見了異議人不知道，亦不認識洪駿程，卻被台中市警察局舉發駕駛人洪駿程騎乘
    該吊銷牌照之機車，為此聲明異議。
二、按牌照業經繳銷、報停、吊銷仍行駛者，處汽車所有人新台幣三千六百元以上一
    萬零八百元以下罰鍰，並禁止其行駛，道路交通管理處罰條例第十二條第一項第
    九款定有明文。次按人民違反法律上之義務而應受行政罰之行為，法律無特別規
    定時，雖不以出於故意為必要，仍須以過失為其責任條件，但應受行政罰之行為
    ，僅須違反禁止規定或作為義務，而不以發生損害或危險為其要件者，推定為有
    過失，於行為人不能舉證證明自己無過失時，即應受處罰，大法官解釋第二七五
    號解釋文可資參照。
三、經查：
(一)、本件異議人甲○○對其所有上述機車失竊之情到庭陳稱：異議狀是我叫我兒子朱
    啟銘寫的，機車是在辦理吊銷後失竊的，何時失竊我沒印象，當時機車是放在豬
    舍內，豬舍是向別人承租的，是因為機車不能騎了，我兒子說不要了就把它放在
    豬舍內，我不知道何時失竊的，豬舍我很少進去，是接到裁決書去豬舍內看才知
    道機車不見了，監理站的「交通違規陳述單及查詢單」是我兒子代理我簽的，不
    是我的字，（你是否有其他證明說你這台車是不見還是被偷走？）看我兒子知不
    知道，我不知道等語。而在異議人陳述其車輛失竊細節之前，本院即請陪同異議
    人到庭之朱啟銘即異議人之子暫離庭以便隔離訊問。於異議人陳述畢，證人朱啟
    銘在庭具結證稱：異議狀是我父親委託我寫的，我也有向監理站陳情，監理站的
    「交通違規陳述單及查詢單」內容是監理站的人幫我寫的，他們叫我在上面簽名
    ；我收到裁決書後去監理站問，他們告訴我車輛吊銷日期，我知道有吊銷，但不
    是我辦理的，因為那時我在當兵，之所以辦理吊銷是因為車禍，機車前面壞掉，
    所以去吊銷，車子不能騎之後都停在我家斜對面的豬舍旁邊放農具的貯藏房間內
    ；裡面是放一些黑網子、鐵角架、玩具等；該房間沒有上鎖；機車我們是用箱子
    蓋著，是車禍車，幾乎只剩下引擎與支架，前輪不見了，支架撞彎了；豬舍是我
    叔叔的，我們租的，不用租費，由我們管理；我父親是有到豬舍養豬，只是很久
    沒有進去貯藏室房間，是經過房間旁邊而到豬舍；我也很久沒有進去貯藏室房間
    ；我是收到裁決書去看才知道機車不見了，何時不見的我不知道，收到裁決書時
    ，我有打電話去警察局，警察局告訴我直接拿去監理站問，我去問監理站，他們
    告訴我要聲明異議，因為我不認識洪駿程，車子為何會跑到台中去，我想說車子
    已經壞了，為何還可以騎；車子是整台不見了，車牌已經繳回監理站，是車子不
    見了；車子沒有賣人，也沒有借給別人等語。由上異議人與證人之陳述與證詞可
    知，兩者所述內容相符，且其等表情態度均未見有何異狀，應信異議人與證人朱
    啟銘所述均屬實情。上述機車應係置放於未上鎖之豬舍貯藏室房間內為人所竊，
    異議人是遲至收到裁決書時始發現該情。至於卷附之上述「交通違規陳述單及查
    詢單」上雖記載機車是遭載走之情，但證人朱啟銘表明那是監理站人員所寫，經
    本院當庭請證人朱啟銘就上述文件內容書寫一遍後，經勘驗認兩者字跡確實不相
    同，可認上述監理站之文件乃監理站人員代陳情之朱啟銘所寫，只不過在車輛不
    見一事上，監理站人員對朱啟銘之所述有所誤解，致記載成「遭載走」等字。
(二)、為警當場舉發騎乘使用機車之人，是於舉發違規通知單上簽載其姓名為「洪駿程
    」，警員記載其住址為「台中市○○區○○路中泰巷十三號」，舉發違規地點則
    在台中市○○路與熱河路口，此有舉發違規通知單在卷可稽。經本院電腦查詢戶
    政資料，上述住址確有「洪駿程」之人，有戶籍查詢資料在卷可參。而異議人與
    證人朱啟銘均陳明其等不認識該人。本院依上址傳喚證人「洪駿程」到庭說明，
    其經本院合法傳喚亦無正當理由而未到庭，本院認為「洪駿程」之不到庭，是因
    「洪駿程」之人極可能自知上述機車之來源是有問題，無法於法庭內說明交代始
    未到庭。再者，移送機關所檢附之機車車籍查詢資料內載明：吊銷牌照日期是八
    十六年十月十六日，並已繳回牌照等情無誤，核與證人朱啟銘所證相符，那麼，
    機車既已於八十六年間即繳回車牌，車牌已不存在，則於九十二年三月十日舉發
    違規時間，「洪駿程」騎用上述機車，有可能是使用偽造或變造之車牌，亦或是
    未懸掛車牌駕駛機車，不論前者亦或後者，均可認「洪駿程」於騎乘機車當時，
    亦自知其係違規駕駛車輛，由此觀之，「洪駿程」之人之不到庭，更可彰顯「洪
    駿程」之騎用該車極可能涉及不法情事。於此，更能佐證異議人與證人朱啟銘所
    陳機車失竊，於收到裁決書時始發現等情是屬真實可信。從而，異議人所有之上
    述機車既是遭竊而被他人使用，對於他人使用異議人已吊銷牌照之機車之違規情
    事，異議人並無故意或過失致令其發生之責任可言，揆諸首揭說明，異議人實不
    應受罰。
四、綜上，本件異議為有理由，自應將原處分撤銷，另為異議人不罰之諭知。
三、據上論結，應依道路交通管理處罰條例第八十七條第二項、道路交通案件處理辦
    法第二十條前段，裁定如主文。
中      華      民      國      九十三      年      四    月    十六    日
                                         臺灣雲林地方法院刑事第五庭
                                             法  官  侯廷昌
右正本證明與原本無異。
如不服本裁定，應於裁定送達後五日內向本院提出抗告狀。
                                             書記官  黃秋萍
中      華      民      國      九十三      年      四    月    十六    日
